【裁判字號】    98,簡上,535
【裁判日期】    980930
【裁判案由】    妨害自由等
【裁判全文】
臺灣桃園地方法院刑事判決             98年度簡上字第535號
上  訴  人
即  被  告  戊○○
            甲○○
            乙○○
共      同
選任辯護人  林清漢律師
上列上訴人即被告因妨害自由等案件，不服中華民國98年4 月12
日本院97年度壢簡字第3045號第一審刑事簡易判決（聲請簡易判
決處刑書案號：臺灣桃園地方法院檢察署97年度偵字第2755號）
，提起上訴，本院管轄之第二審合議庭判決如下：
    主  文
上訴駁回。
戊○○、甲○○、乙○○均緩刑貳年，戊○○、甲○○並應於緩
刑期間內各向公庫支付新臺幣伍萬元。
    事  實
一、戊○○、甲○○、乙○○均係址設桃園縣中壢市○○路95號
    1 樓坤申當舖之職員，負責接洽質押典當業務。緣丁○○前
    向坤申當舖借款新臺幣（下同）10萬元，實際則由其子丙○○使用，但未能依約還款，戊○○、甲○○、乙○○為能順
    利索回欠款，遂共同基於傷害、剝奪人之行動自由之犯意聯
    絡，於民國97年1月13日下午2時許，一同前往位在桃園縣蘆
    竹鄉○○○街56號8 樓之丁○○住處，進屋後旋即推由戊○○徒手毆打丁○○左臉，使之受有臉及頸之挫傷等傷害，再
    共同駕車強押丁○○至坤申當舖，強求在該當舖等候其子丙○○前來處理債務，不得自行離去，以此剝奪其行動自由。
    期間乙○○即先行離去，俟丙○○於同日晚間8 時許抵達坤
    申當舖後，戊○○、甲○○復另萌傷害、剝奪人之行動自由
    之犯意聯絡，共同推由戊○○將丙○○帶往坤申當舖對面之
    停車場，先徒手毆打丙○○後，再將之押回該當舖內，續由
    甲○○持鋁棒毆打身體，致丙○○受有胸壁挫傷、肘挫傷、
    臉及頸之挫傷等傷害，復向丁○○、丙○○嚇稱：「籌不出
    錢，就打斷腿」等語，以此加害身體之事，使渠等心生畏懼
    ，致生危害於安全，並藉此強求渠等留在該當舖內，復命丙○○簽發票號182705號、面額9萬元之本票1紙擔保債務之返
    還，直至債務處理完畢前不得自行離去，而剝奪丁○○、丙○○之行動自由。嗣於翌日（14日）凌晨2 時30分許，在上
    址為警查獲，並自戊○○攜帶之皮包內扣得丙○○被迫簽發
    之前開9 萬元本票1紙，及丁○○前所簽發之10萬元之本票1
    紙、車號V5-4377 號汽車行車執照、押當車輛借用切結書、
    清償證明書4紙、動產抵押書5紙、當票2紙、丁○○印章1枚
    ，另自甲○○攜帶之皮包內扣得丁○○之子陳偉民簽發之10
    萬元本票1紙、陳偉民身分證影本1紙等物。
二、案經丁○○、丙○○訴由桃園縣政府警察局大園分局報請臺
    灣桃園地方法院檢察署檢察官聲請簡易判決處刑。
    理  由
一、證據能力部分：
  (一)按被告之自白，非出於強暴、脅迫、利誘、詐欺、疲勞訊問
    、違法羈押或其他不正之方法，且與事實相符者，得為證據
    ；被告陳述其自白係出於不正之方法者，應先於其他事證而
    為調查，該自白如係經檢察官提出者，法院應命檢察官就自
    白之出於自由意志，指出證明之方法，刑事訴訟法第156 條
    第1項、第3項定有明文。準此，被告戊○○、甲○○、乙○○對檢察官所提渠等於警詢時、偵查中不利於己之供述（見
    臺灣桃園地方法院檢察署97年度偵字第2755號偵查卷第8 頁
    至第14頁、第16頁至第22頁、第71頁至第73頁、第75頁至第
    77頁、第89頁至第90頁），均不爭執證據能力，復本院亦查
    無有何顯然不正之方法取得情事，而悖於渠等自由意志，是
    被告等人前開不利於己之供述皆得為證據。
  (二)次按刑事訴訟法為保障被告受公平審判及發現實體真實，於
    92年2月6日修正及增訂公佈施行之前及之後，對於人證之調
    查均採言詞及直接審理方式，並規定被告有與證人對質及詰
    問證人之權利，其中被告之對質詰問權，係屬憲法第8條第1
    項規定「非由法院依法定程式不得審問處罰」之正當法律程
    式所保障之基本人權及第16條所保障之基本訴訟權，不容任
    意剝奪；故法院於審判中，除有法定情形而無法傳喚或傳喚
    不到，或到庭後無正當理由拒絕陳述者外，均應依法定程式
    傳喚證人到場，命其具結陳述，並通知被告，使被告有與證
    人對質及詰問之機會，以確保被告之對質詰問權；否則，如
    僅於審判期日向被告提示該證人未經對質詰問之審判外陳述
    筆錄或告以要旨，被告之對質詰問權即無從行使，無異剝奪
    被告該等權利，且有害於實體真實之發現，其所踐行之調查
    程式，即難謂適法，該審判外之陳述，即不能認係合法之證
    據資料，最高法院95年度台上字第5160號判決意旨可資參照
    。經查，證人即告訴人丁○○、丙○○，另證人即丁○○之
    配偶陳周金蓮前於警詢時、偵查中就有關被告等人涉案之陳
    述（見同上偵查卷第27頁至第30頁、第32頁至第35頁、第39
    頁至第41頁、第88頁至第89頁），雖未給予被告等人及辯護
    人行使對質、詰問權之機會，惟渠等證人嗣於本院審判時業
    經傳喚到庭，復經交互詰問，並使被告行使對質權、辯護人
    為反對詰問權之機會（見本院刑事卷第48頁至第60頁、第71
    頁反面至第82頁），該項對質詰問權因而延緩至審判時確保
    ，此即為「延緩的對質詰問權法理」，是證人丁○○、丙○○、陳周金蓮前開審判外之陳述，因已足確保被告等人及辯
    護人之對質、詰問權，是可認有證據能力。
  (三)復按被告以外之人於審判外之陳述雖不符刑事訴訟法第 159
    條之1至之4規定，而經當事人於審判程序同意作為證據，法
    院審酌該言詞陳述或書面陳述作成時之情況，認為適當者，
    亦得為證據；當事人、代理人或辯護人於法院調查證據時，
    知有刑事訴訟法第159條第1項不得為證據之情形，而未於言
    詞辯論終結前聲明異議者，視為有前項之同意，同法第 159
    條之5 定有明文。又該條立法意旨在於傳聞證據未經當事人
    之反對詰問予以核實，原則上先予排除，惟若當事人已放棄
    反對詰問權，於審判程序中表明同意該等傳聞證據可作為證
    據；或於言詞辯論終結前未聲明異議，基於尊重當事人對傳
    聞證據之處分權，及證據資料愈豐富，愈有助於真實發見之
    理念，且強化言詞辯論主義，使訴訟程序得以順暢進行，上
    開傳聞證據亦均具有證據能力。準此，被告戊○○、甲○○
    、乙○○對檢察官所提證人即共同被告彼此間於警詢時、偵
    查中，就他共同被告所為之陳述俱認無意見，復本院認其作
    成之情形並無不當之情形，經審酌後認為適當，故被告等人
    就他共同被告立於證人身分所為前開審判外之陳述皆得為證
    據。
  (四)另衛生署桃園醫院97年1 月14日第0000000號、第0000000號
    診斷證明書、98年6 月18日桃醫病歷字第0980005479號函附
    之病歷資料、坤申當舖營利事業登記證、催告通知書、告訴
    人丁○○簽發之10萬元之本票、告訴人丙○○簽發之9 萬元
    本票、陳偉民簽發之10萬元本票、車號V5-4377 號汽車行車
    執照、押當車輛借用切結書、查獲照片、監視器翻拍照片暨
    勘驗筆錄（見同上偵查卷第31頁、第36頁、第51頁至第55頁
    、第61頁至第64頁、第100頁至第109頁，本院刑事卷第20頁
    至第24頁），及本案自被告戊○○、甲○○處查獲之前開物
    品，均與本案事實具有自然關聯性，復分屬書證、物證性質
    ，且查無事證足認有違背法定程序或經偽造、變造所取得之
    情事，而被告等人對此部分之證據能力亦無意見，是堪認均
    有證據能力。
二、訊據被告戊○○、甲○○、乙○○固坦承渠等為坤申當舖職
    員，復於上述時地前往告訴人丁○○住處，復與告訴人丁○○一同返回坤申當舖，另被告戊○○分別有打告訴人丁○○
    、丙○○各一巴掌等事實，惟均矢口否認有何傷害、妨害自
    由等犯行，被告等人及辯護人辯稱略以：丁○○、丙○○所
    述有諸多不可信之處，所受傷勢可能為自行造成，不難想像
    ，且丙○○確於當晚償還1萬元給當舖，始簽發9萬元之本票
    供擔保，要非戊○○、甲○○、乙○○脅迫簽發，況經勘驗
    監視錄影光碟，丁○○並無遭罰站之情，而丙○○亦得自由
    進出當舖，未有遭渠等限制行動自由情事，至監視錄影光碟
    祇有一段時間，乃因重複錄影僅餘該所致，絕非有意片段擷
    取，戊○○、甲○○、乙○○係在合理範圍內催討債務，尚
    無不法云云。惟查：
  (一)按證人相互間之陳述有所歧異時，究竟何者為可採，法院仍
    得本其自由心證予以斟酌，非謂一有不符或矛盾，即應認其
    全部均為不可採信；尤其關於犯人之特徵、犯罪之手段及結
    果等之細節方面，告訴人之指陳，難免因時間與記憶等因素
    ，略有出入或故予誇大渲染，證人之證言，亦同；然其對基
    本事實之陳述，若果與真實性無礙時，則仍非不得採信，最
    高法院74年台上字第1599號著有判例可資參照。又告訴人之
    告訴，係以使被告受刑事訴追為目的，是其陳述是否與事實
    相符，固仍應調查其他證據以資審認；然證明告訴人指訴與
    事實相符之證據，並不以直接證據為限，若間接證據，已足
    供佐證告訴人之指訴為真實，亦非不得以之與告訴人之指訴
    ，相互印證，併採為判決之基礎，最高法院93年度台上字第
    4632號判決意旨亦可資參照。
  (二)經查，上揭犯罪事實，業據被告戊○○、甲○○、乙○○坦
    認承渠等為坤申當舖職員，又於上述時地前往告訴人丁○○
    住處，復與告訴人丁○○一同返回坤申當舖，另被告戊○○
    則有打告訴人丁○○、丙○○各一巴掌等情無訛，復經證人
    即告訴人丁○○、丙○○，另證人即丁○○之配偶陳周金蓮
    ，先後於警詢時、偵查中及本院審判時指訴綦詳（見臺灣桃
    園地方法院檢察署97年度偵字第2755號偵查卷第27頁至第30
    頁、第32頁至第35頁、第39頁至第41頁、第88頁至第89頁，
    本院刑事卷第48頁至第60頁、第71頁反面至第82頁），且有
    衛生署桃園醫院97年1 月14日第0000000號、第0000000號診
    斷證明書、98年6 月18日桃醫病歷字第0980005479號函附之
    病歷資料、坤申當舖營利事業登記證、催告通知書、告訴人
    丁○○簽發之10萬元之本票、告訴人丙○○簽發之9 萬元本
    票、陳偉民簽發之10萬元本票、車號V5-4377 號汽車行車執
    照、押當車輛借用切結書、查獲照片、監視器翻拍照片暨勘
    驗筆錄各1 份在卷可稽（見臺灣桃園地方法院檢察署97年度
    偵字第2755號偵查卷第31頁、第36頁、第51頁至第55頁、第
    61頁至第64頁、第100頁至第109頁，本院刑事卷第20頁至第
    24頁），及本案自被告戊○○處查獲之告訴人丙○○簽發之
    前開9萬元本票1紙、告訴人丁○○前所簽發之10萬元之本票
    1紙、車號V5-4377號汽車行車執照、押當車輛借用切結書、
    清償證明書4紙、動產抵押書5紙、當票2 紙、告訴人丁○○
    之印章1 枚，並在被告甲○○處取出告訴人丁○○之子陳偉
    民簽發之10萬元本票1紙、陳偉民身分證影本1紙等物為證，
    堪認屬實。
  (三)又者，勾稽證人即告訴人丁○○前於警詢時指稱：伊於97年
    1月13日下午2時許，見3人入屋尋找丙○○，伊表示待晚間6
    時許方會到家，渠等遂要伊至坤申當舖等候丙○○到來，其
    中戊○○、甲○○並架著伊手臂，因不從而遭戊○○出手毆
    打左臉，後渠等分別駕駛2 輛汽車強行將伊押往坤申當舖，
    復要伊在當舖門邊吹冷風等候，嗣丙○○於同日晚間7 時許
    抵達當舖後，戊○○、甲○○並將丙○○帶往對面停車場毆
    打，直待為警循線查獲等語（見臺灣桃園地方法院檢察署97
    年度偵字第2755號偵查卷第27頁至第30頁）；再於偵查中證
    稱：伊前於96年5月間與丙○○一同以伊所有車號V5-4377號
    汽車，向坤申當舖借款10萬元，並簽發本票擔保，嗣於97年
    1月13日有3人至伊住處，渠等分別為戊○○、甲○○、乙○○，其中1人用手抓住伊脖子，另1人硬強行將伊帶往當舖，
    並毆打伊臉部，以致臉部、頸部挫傷，其後戊○○並去電丙○○要求趕赴當舖，因丙○○無法籌錢償還，戊○○、甲○○遂強押丙○○至對面停車場以徒手方式毆打，返回當舖後
    再以鋁棒毆打，期間均不得讓伊及丙○○離去，復稱若籌不
    到錢便要打斷腿等語（見同上偵查卷第88頁）；另於本院審
    判時結稱：伊前向坤申當舖借款10萬元，嗣該當舖人員曾到
    住處催討債務2、3次，而戊○○、甲○○、乙○○前往住處
    討債該次祇伊1人在家，伊雖有開門讓渠等入內，惟其中1人
    到房間翻找，復要陪同前往當舖，伊表示待丙○○回來後一
    起過去但遭拒絕，其中1人便摟住頭部，另1人則架住肩膀，
    戊○○更從頭部打了伊1 拳而強押上車，伊覺反抗亦無用，
    遂搭乘渠等駕駛之汽車前去坤申當舖，抵達當舖後渠等先要
    伊站著等，復要伊站在玻璃門旁，因當日伊僅著衛生衣、襯
    衫及薄夾克，渠等故意將玻璃門打開，使風灌入而覺寒冷，
    俟丙○○到達後，其中有人便表示沒有錢到此處作何事，隔
    10餘分鐘後丙○○要買香菸，戊○○即摟住丙○○脖子拖至
    對面停車場打到鐵皮而發出砰砰碰碰聲，伊見狀隨出去攔阻
    ，但遭甲○○拉回，後返回當鋪戊○○、甲○○更徒手或以
    鋁棒毆打丙○○，要丙○○全額清償款項，期間伊有出外至
    撥打公用電話給伊配偶，聯繫將擔保汽車交給當舖，然覺當
    舖人員在門邊監看，迄因當日無法償還款項，且渠等手持棍
    棒看著，故伊及丙○○無法自由離去，之後為警救出並帶至
    醫院看診等語（見本院刑事卷第71頁反面至第80頁）。細繹
    證人丁○○所述各節，均直指被告戊○○、甲○○、乙○○
    有本案妨害自由、傷害等犯行，非特先後陳述一致，且互核
    其於為警營救當日前去衛生署桃園醫院就醫，所載臉及頸之
    挫傷傷勢相符，此有該院97年1月14日第0000000號診斷證明
    書、98年6 月18日桃醫病歷字第0980005479號函附之病歷資
    料各1 份附卷足憑（見臺灣桃園地方法院檢察署97年度偵字
    第2755號偵查卷第31頁，本院刑事卷第20頁至第22頁），若
    非證人丁○○實際確有遭被告等人為妨害自由、傷害等行為
    ，豈能為如此真實之陳述，復參酌證人丁○○看診時間為97
    年1 月14日凌晨1時4分許，甫為警營救不久，又在警員保護
    陪同就醫情形下，其無自傷之可能，所受傷勢自當可認為被
    告等人造成，應足徵證人丁○○所述為真，被告等人確以此
    行徑傷害並妨害其行動自由，殆無疑義。
  (四)再者，衡以證人即告訴人丙○○前於警詢時陳稱：伊於97年
    1月13日晚間8時30分許，在坤申當舖內，遭戊○○、甲○○
    妨害自由及傷害，且伊要前往當舖斜對面之便利商店購買香
    菸時，竟被戊○○勒緊脖子帶往對面之停車場毆打，嗣甲○○又持鋁棒毆打，戊○○則以手毆打左臉，渠等並表示今日
    不還錢即不得返家，更要伊去電胞妹前來當舖簽發本票作保
    ，因伊不從即遭戊○○毆打，復向伊父親丁○○嚇稱倘今日
    不還錢，便以鋁棒將伊手臂打斷，另要丁○○站在角落罰站
    ，嗣戊○○又強逼伊簽發9 萬元本票，直至為警循線救出為
    止等語（見臺灣桃園地方法院檢察署97年度偵字第2755號偵
    查卷第32頁至第35頁）；再於偵查中證稱：伊於當日下午 4
    時許接獲戊○○、甲○○通知丁○○在當舖，要伊前去處理
    債務，待於同日晚間8 時許抵達後，戊○○、甲○○即不讓
    伊離去，同一時間乙○○則先行離去，期間戊○○見伊要外
    出購買香菸，便押至對面停車場毆打，嗣拉回當舖裡甲○○
    再以鋁棒毆打，戊○○更稱倘籌不到錢，即要打斷伊的腿等
    語（見同上偵查卷第89頁）；復於本院審判時結稱：向坤申
    當舖所借款項10萬元之借款名義人為伊父親丁○○，嗣於97
    年1月13日下午4時許，丁○○來電表示被當舖人員帶往當舖
    ，要伊趕快過去處理，俟伊於同日晚間8 時許抵達當舖後，
    戊○○與甲○○要伊於今日將債務處理好，伊便託胞妹轉匯
    1 萬元至帳戶內，並與甲○○一同至自動櫃員機提領款項，
    後伊表示要前往便利商店購買香菸時，戊○○旋自後追來並
    勒住脖子帶往當舖對面之停車場毆打，復拖回當舖內表示如
    再離開便要將伊腿打斷，伊認為渠等乃誤認伊有逃跑之意，
    實則僅係為購買香菸，隔一段時間後甲○○持鋁棒毆打伊腹
    部、手臂及腿部，丁○○有試圖阻擋，但戊○○或甲○○表
    示如繼續阻擋則一起打，故未打到丁○○，同時戊○○另以
    手毆打臉頰及手臂等處，復稱不處理沒關係，然要將汽車抵
    債，以致被逼迫簽發9 萬元之本票，迨為警帶回後並聽聞渠
    等有前往伊住處取車情事等語（見本院刑事卷第48頁反面至
    第60頁）。綜合證人丙○○證述各節，已明確指證被告戊○○、甲○○在坤申當舖內，有妨害其與告訴人丁○○行動自
    由，及傷害其身體等行為，經核與證人即告訴人丁○○前開
    證述情節相符，亦與其為警營救當日立即前往衛生署桃園醫
    院看診記載胸壁挫傷、肘挫傷、臉及頸之挫傷內容相符，此
    有該院97年1月14日第0000000號診斷證明書、98年6 月18日
    桃醫病歷字第0980005479號函附之病歷資料各1 份附卷足憑
    （見臺灣桃園地方法院檢察署97年度偵字第2755號偵查卷第
    36頁，本院刑事卷第20頁、第23頁至第24頁），足堪認證人
    丙○○指證被告戊○○、甲○○犯行部分，核與事實相符，
    得予採信。
  (五)另者，參酌證人即告訴人丁○○配偶陳周金蓮前於警詢時證
    稱：伊當時並不在家，係事後經丁○○來電方知遭人押走，
    而丙○○下班後本擬去接丁○○回來，但亦遭對方扣留無法
    回來，於電話中並表示丁○○有被拳打腳踢，另丙○○則有
    遭球棒毆打之情形等語（見臺灣桃園地方法院檢察署97年度
    偵字第2755號偵查卷第39頁至第41頁）；復於本院審判時結
    稱：伊當日與丙○○外出工作，於下午4、5時許丙○○接獲
    丁○○電話，告以當舖人員在伊住家，要趕快回來處理，迨
    於晚間7 時許返家時，要丙○○先趕去當舖，後丁○○再次
    來電表示要快點想辦法，否則丙○○快被打死，基於安危考
    量遂予報警，另於晚間10時許伊女兒有匯款1 萬元給丙○○
    ，且本案為警查獲之後伊仍有依約還錢，並無因此免除債務
    等語（見本院刑事卷第80頁反面至第82頁）。是由此觀之，
    證人陳周金蓮所述案件之經過，亦核與證人丁○○、丙○○
    結證被害過程相符，且渠等嗣後亦無因之獲得任何債務之減
    免，足見證人陳周金蓮乃本於己身所知見聞為陳述，並無刻
    意捏造或迎合證人丁○○、丙○○陳述之意，應足採信，益
    徵證人丁○○、丙○○所述遭被告戊○○、甲○○、乙○○
    妨害自由及傷害之事實為真。
  (六)況且，互核坤申當舖97年1 月13日晚間10時32分許至翌日（
    14日）凌晨0時1分許間監視器畫面，經檢查事務官及本院勘
    驗結果，告訴人丁○○、丙○○該時其人確待在當舖內，且
    被告戊○○於97年1 月13日晚間10時53分許，出手毆打告訴
    人丙○○1巴掌，雖告訴人丁○○於同日晚間11時1分至21分
    許間，另於同日晚間11時24分至30分許間短暫離開當舖，但
    告訴人丙○○該段期間皆在當舖內等候，復告訴人丙○○於
    同日晚間11時39分許，先起身至監視器無法拍攝之處所，之
    後短暫返回旋又遭2 名身穿白衣男子帶至監視器外角落等節
    ，有各該勘驗筆錄暨監視器翻拍照片各1 份在卷可參（見臺
    灣桃園地方法院檢察署97年度偵字第2755號偵查卷第103 頁
    至第109頁，本院刑事卷第99頁反面至第100頁）。固在監視
    器拍攝片段，祇見被告戊○○有出手傷害告訴人丙○○情事
    ，未見先前所述將之帶往對面停車場毆打，及被告甲○○持
    棒傷害之情，然告訴人丁○○、丙○○就渠等嗣後經准外出
    與家人電話聯繫等情，對被告等人較為有利之陳述亦無刻意
    隱瞞，反係被告戊○○原矢口否認有傷害告訴人丙○○情形
    ，直待確認監視器內容有出手毆打告訴人丙○○後，方僅坦
    認該次傷害犯行，無疑是罪證明確始予坦承，而有避重就輕
    情形，較之告訴人丁○○、丙○○證述遭妨害自由、傷害等
    經過，顯不可採，亟無由徒以監視器片段內容，反謂被告戊○○、甲○○無該次妨害自由、傷害犯行。
  (七)復按，所謂證據，係指超越一切合理之可疑，足以認定被告
    確有犯罪行為之積極事證而言，被告固無就所辯解之事實負
    舉證證明之義務，然倘被告提出訴訟上不能證明的積極抗辯
    ，且不合社會生活上之常態經驗時，對於既已存在的積極罪
    證，都是不足以用來形成合理懷疑的幽靈抗辯，自非「罪疑
    唯輕」之情形，當不得以此抗辯而排除超越一切合理可疑之
    積極證據。準此，被告戊○○、甲○○、乙○○所犯妨害自
    由、傷害等犯行部分，業據證人即告訴人丁○○、丙○○及
    證人陳周金蓮指證綦詳，復有相符之診斷證明書及扣案物證
    等可稽，以如前述，自無由任被告等人空以告訴人丁○○、
    丙○○係藉故以此脫免債務，認有不實之指訴，當對於既已
    存在之積極罪證，自不生阻卻之效力，亟無可認告訴人等人
    未遭被告等人妨害自由及傷害情事存在。是被告戊○○、甲○○、乙○○所辯各節，均屬無據，不足以採。
  (八)綜上所述，被告戊○○、甲○○、乙○○妨害自由及傷害等
    犯行，足堪認定。是本案事證明確，被告等人犯行堪以認定
    。
三、核被告戊○○、甲○○、乙○○所為，均係犯刑法第302 條
    第1項之剝奪他人行動自由罪，及同法第277 第1項之傷害罪
    。復按刑法第302 條之妨害自由罪，原包括私行拘禁或以其
    他非法方法剝奪人之行動自由而言，所謂非法方法，當包括
    強暴、脅迫等情事在內。故於私行拘禁或以其他非法方法剝
    奪人之行動過程中，有對被害人施加恐嚇行為，自屬包含於
    妨害行動自由之同一意念之中，縱其所為，合於刑法第 305
    條恐嚇危害安全罪之要件，仍應視為剝奪行動自由之部分行
    為；故行為人具有一定目的，以非法方法剝奪人之行動自由
    者，除法律別有處罰較重之規定（例如略誘及擄人勒贖等罪
    ），應適用各該規定處斷外，如以使人行無義務之事，或妨
    害人行使權利為目的，而其強暴脅迫復已達於剝奪人行動自
    由之程度，即祇成立本罪，不應再依同法第304 條論處。誠
    以此項使人行無義務之事，或妨害人行使權利之低度行為，
    應為非法剝奪人之行動自由之高度行為所吸收，不能以其目
    的係在使人行無義務之事，或妨害人行使權利，認為係觸犯
    刑法第302條第1項及第304條第1項之2 罪名，最高法院85年
    度台上字第5736號、93年度台上字第3309號判決意旨均可資
    參照。準此，本案被告戊○○、甲○○既係在剝奪告訴人丁○○、丙○○行動自由之行動過程中，對渠等施加恐嚇行為
    ，並脅迫告訴人丙○○行無義務之簽發本票之事，依上揭說
    明，被告戊○○、甲○○之恐嚇及強制行為自應視為剝奪行
    動自由之部分行為，均不另論罪，聲請簡易判決處刑意旨認
    此部分應另論以恐嚇罪，並與傷害罪、妨害自由罪分論併罰
    ，尚有未合，附此敘明。又被告戊○○、甲○○、乙○○就
    剝奪告訴人丁○○行動自由及傷害部分，均有犯意聯絡及行
    為分擔，皆為共同正犯。再被告戊○○、甲○○就剝奪告訴
    人丙○○行動自由及傷害部分，有犯意聯絡及行為分擔，亦
    應論以共同正犯。另被告戊○○、甲○○、乙○○所犯共同
    剝奪告訴人丁○○行動自由、傷害罪間，與被告戊○○、甲○○所犯共同剝奪告訴人丙○○行動自由、傷害罪間，犯意
    各別，行為互異，為數行為，應予分論併罰。
四、原審本於被告戊○○、甲○○、乙○○事證明確，援引刑事
    訴訟法第449條第1項前段、第450條第1項、第454條第2項，
    刑法第28條、第277條第1項、第302條第1項、第41條第1 項
    前段、第38條第1項第3款、第51條第5款、第6款，刑法施行
    法第1條之1第1項、第2項前段，審酌被告等人犯罪之動機、
    目的、手段，兼衡告訴人丁○○、丙○○之傷勢、遭剝奪行
    動自由之時間，及被告等人之犯後態度等一切情狀，就被告
    戊○○、甲○○共同犯傷害罪，各處拘役拾日，如易科罰金
    ，均以1,000元折算1日，又共同犯剝奪他人行動自由罪，各
    處有期徒刑3月，如易科罰金，均以1,000 元折算1日，再共
    同犯傷害罪，各處拘役25日，如易科罰金，均以1,000 元折
    算1日，另共同犯剝奪他人行動自由罪，各處有期徒刑3月，
    如易科罰金，均以1,000元折算1日，扣案告訴人丙○○所簽
    發面額9萬元之本票1張沒收，而被告戊○○、甲○○所犯有
    期徒刑部分各應執行有期徒刑5月，如易科罰金，以1,000元
    折算1日，拘役部分各應執行拘役30日，如易科罰金，以1,0
    00元折算1 日；另被告乙○○共同犯傷害罪，處拘役10日，
    如易科罰金，以1,000元折算1日，又共同犯剝奪他人行動自
    由罪，處有期徒刑3月，如易科罰金，以1,000 元折算1日，
    併敘明其餘扣案物品不予宣告沒收之依據，核其認事用法俱
    無違誤，量刑亦臻妥適，應予維持。是被告戊○○、甲○○
    、乙○○猶執前詞提出上訴，指摘原判決不當，核非可採，
    渠等上訴均為無理由，應予駁回。
五、末查，被告戊○○、甲○○、乙○○等人前均未曾因故意犯
    罪受有期徒刑以上刑之宣告，此有臺灣高等法院被告前案紀
    錄表各1 份在卷可按，渠等於本案上訴否認犯行固無可取，
    然被告等人嗣後業已與告訴人丁○○、丙○○達成和解，告
    訴人等人亦不願追究，同意給予緩刑之機會，此有告訴人丁○○、丙○○之陳報狀暨和解書各1 紙附卷足憑（見本院刑
    事卷第113頁至第114頁），足見被告等人尚有悔悟之情，渠
    等年輕氣盛、思慮未週，而一時失慮，致罹刑章，惡性不深
    ，經此偵、審程序及刑之宣告後，日後行為舉止自當知所警
    惕，信無再犯之虞，本院因認前開宣告之刑，以暫不執行為
    適當，爰併宣告緩刑2 年，及酌量被告戊○○、甲○○較為
    嚴重，併依刑法第74條第2項第4款規定，命被告戊○○、甲○○於緩刑期間內，各向公庫支付5 萬元，以導正渠等法治
    人權觀念，而啟自新。
據上論斷，應依刑事訴訟法第455條之1 第1項、第3項、第368條
，刑法第74條第1項第1款、第2項第4款，判決如主文。
本案經檢察官施昱廷到庭執行職務。
中    華    民    國    98    年    9     月    30    日
                  刑事第六庭  審判長法  官  錢建榮
                                    法  官  宣玉華
                                    法  官  黃翊哲
以上正本證明與原本無異。
本件不得上訴。
                                    書記官  高文靜
中    華    民    國    98    年    9     月    30    日


司法院資訊處製作；財團法人民間司法改革基金會備份。
